臺灣臺中地方法院小額民事判決
110年度豐小字第988號
原      告  第一產物保險股份有限公司

法定代理人  李正漢  
訴訟代理人  張明堂  
被      告  蘇湞淋即蘇含恩


上列當事人間請求損害賠償事件，本院於民國110年10月14日言
詞辯論終結，判決如下：
    主      文
被告應給付原告新臺幣30,496元，及自民國110年8月1日起至清
償日止，按年息百分之5計算之利息。
原告其餘之訴駁回。
本判決第一項得假執行。
訴訟費用新臺幣1,000元，由被告負擔新臺幣800元，餘由原告負
擔。
    事實及理由
一、被告經合法通知，未於言詞辯論期日到場，核無民事訴訟法
    第386條各款所列情形，應依原告之聲請，由其一造辯論而
    為判決。
二、原告主張：被告於民國109年10月19日下午6時25分許，無照
    騎乘原告所承保車牌號碼000-000號普通重型機車（下稱系
    爭機車），行經臺中市○區○○○路000號前，因行駛不慎，碰
    撞訴外人紀家靖所騎乘並搭載訴外人紀彥均、紀易成之車牌
    號碼000-0000號普通重型機車（下稱系爭事故），致訴外人
    紀家靖、紀彥均、紀易成分別受有多數擦挫傷及骨折等傷害
    ，原告已依強制汽車責任保險法規定，賠付訴外人紀家靖、
    紀彥均、紀易成等人強制險醫療費用共計新臺幣（下同）38
    ,120元，被告係無照駕車而肇事，原告依強制汽車責任保險
    法第29條第1項規定，得在給付金額範圍內，代位請求被告
    賠償原告38,120元，為此提起本件訴訟等語。並聲明：被告
    應給付原告38,120元及自起訴狀繕本送達翌日起至清償日止
    ，按年息百分之5計算之利息。
三、被告未於言詞辯論期日到場，亦未提出書狀作何聲明或陳述
    。
四、本院得心證之理由：
  ㈠按當事人對於他造主張之事實，於言詞辯論時不爭執者，視
    同自認；當事人對於他造主張之事實，已於相當時期受合法
    之通知，而於言詞辯論期日不到場，亦未提出準備書狀爭執
    者，準用第一項之規定，民事訴訟法第280條第1項、第3項
    分別定有明文。原告主張被告於上開時地，無照騎乘系爭機
    車，不慎碰撞訴外人紀家靖所騎乘並搭載訴外人紀彥均、紀
    易成之機車，致訴外人紀家靖、紀彥均、紀易成分別受有傷
    害，原告已依強制汽車責任保險法規定，賠付訴外人紀家靖
    、紀彥均、紀易成等人強制險醫療費用共計38,120元之事實
    ，業據其提出第一產物保險股份有限公司汽車保險計算書（
    強制）、臺中市政府警察局道路交通事故當事人登記聯單、
    初步分析研判表、道路交通事故現場圖、強制險醫療給付費
    用彙整表、國軍臺中總醫院附設民眾診療服務處診斷證明書
    等件為證。並經本院向臺中市政府警察局第三分局調取本件
    汽車交通事故初步分析研判表、交通事故現場圖、道路交通
    事故調查報告表(一)(二)、道路交通事故談話紀錄表、交通
    事故補充資料表、現場照片核閱屬實。被告經本院合法通知
    ，未於言詞辯論期日到場，復未提出任何書狀爭執，依前揭
    規定，視同自認，堪信原告之主張為真實。
　㈡次按因故意或過失，不法侵害他人之權利者，負損害賠償責
    任；不法侵害他人之身體或健康者，對於被害人因此喪失或
    減少勞動能力，或增加生活上之需要時，應負損害賠償責任
    ，民法第184條第1項前段、第193條第1項，分別定有明文。
    復按被保險人有下列情事之一，致被保險汽車發生汽車交通
    事故者，保險人仍應依本法規定負保險給付之責。但得在給
    付金額範圍內，代位行使請求權人對被保險人之請求權：五
    、被保險人違反道路交通管理處罰條例第21條或第21條之1
    規定而駕車，強制汽車責任保險法第29條第1項第5款，定有
    明文。再按，汽車駕駛人未領有駕駛執照駕駛小型車或機車
    ，處新臺幣6千元以上1萬2千元以下罰鍰，並當場禁止其駕
    駛，道路交通管理處罰條例第21條第1項第1款亦有明文。又
    按汽車迴車時，應依下列規定：二、在設有禁止迴車標誌或
    劃有分向限制線，禁止超車線、禁止變換車道線之路段，不
    得迴車；行車速度，依速限標誌或標線之規定，無速限標誌
    或標線者，應依下列規定：一、行車時速不得超過五十公里
    。但在設有快慢車道分隔線之慢車道，時速不得超過四十公
    里，未劃設車道線、行車分向線或分向限制線之道路，時速
    不得超過三十公里。道路交通安全規則第106條第2款、第93
    條第1項第1款亦分別定有明文規定。
　㈢經查，被告無照騎乘系爭機車於上開劃有分向限制線路段迴
    車，致碰撞訴外人紀家靖所騎乘之機車，有前開臺中市政府
    警察局道路交通事故現場圖、初步分析研判表、道路交通事
    故調查報告表(二)在卷可稽，足認被告違反前開道路安全規
    則甚明，對於防止損害之發生顯未盡相當之注意，就系爭事
    故之發生自有過失，且被告之過失行為與訴外人等所受傷害
    間有相當因果關係，被告自應負侵權行為損害賠償責任；而
    訴外人紀家靖自述其行車時速約60公里，有道路交通事故談
    話紀錄表在卷可稽，亦違反前開道路安全規則。是被告與訴
    外人紀家靖就系爭事故之發生均有責任，本院斟酌被告與訴
    外人紀家靖就系爭事故具有前揭過失、雙方原因力之強弱及
    過失之輕重結果，認被告為肇事主因，應負8成責任，訴外
    人紀家靖為肇事次因，應負2成責任。
　㈣再按損害之發生或擴大，被害人與有過失者，法院得減輕賠
    償金額，民法第217條第1項有明文規定。上開規定係為促使
    被害人對於自己生命、身體之安全，盡其應盡之注意義務，
    避免或減少危險或損害之發生，以求當事人間之公平。所謂
    被害人與有過失，即被害人之行為助成損害之發生或擴大，
    就結果之發生為共同原因之一，行為與結果有相當因果關係
    ，即足當之。本院認就系爭事故發生之過失責任，應以被告
    負擔80％肇事責任，訴外人紀家靖負擔20％肇事責任，有如前
    述。依此計算結果，訴外人紀家靖等人支出之醫療費用合計
    為38,120元，得請求被告按80％過失比例賠償之金額為30,49
    6元（計算式：38,120×0.8＝30,496），是原告依強制汽車責
    任保險法第29條第1項第5款規定，於上開賠付訴外人紀家靖
    、紀彥均、紀易成合計30,496元範圍以內，得代位行使訴外
    人紀家靖等對被告之侵權行為損害賠償請求權。
五、綜上所述，原告依侵權行為及保險代位之法律關係，請求被
    告給付30,496元，及自起訴狀繕本送達翌日即110年8月1日
    起至清償日止，按年息百分之5計算之利息，為有理由，應
    予准許；逾此部分之請求，則無理由，即應駁回。
六、本判決就原告勝訴部分，係依小額訴訟程序所為被告敗訴之
    判決，依民事訴訟法第436條之20規定，就原告勝訴部分，
    應依職權宣告假執行。
七、訴訟費用負擔之依據：民事訴訟法第436條之19第1項、第79
    條。
中　　華　　民　　國　　110 　年　　10　　月　　29　　日
                  豐原簡易庭    法  官  廖弼妍
如不服本判決，應於判決送達後20日內，以判決違背法令為理由
，向本院提出上訴狀並表明上訴理由（上訴理由應表明：一、原
判決所違背之法令及其具體內容；二、依訴訟資料可認為原判決
有違背法令之具體事實），如於本判決宣示後送達前提起上訴者
，應於判決送達後20日內補提上訴理由書（須附繕本）。
以上為正本係照原本作成。
中　　華　　民　　國　　110 　年　　10　　月　　29　　日
                                書記官  陳貴卿